【裁判字號】    98,易,3122
【裁判日期】    981228
【裁判案由】    詐欺
【裁判全文】
臺灣臺北地方法院刑事判決              98年度易字第3122號
公  訴  人  臺灣臺北地方法院檢察署檢察官
被      告  丙○○
上列被告因詐欺案件，經檢察官提起公訴（98年度偵緝字第2220
號），被告於本院準備程序中就被訴事實為有罪之陳述，經告知
簡式審判程序之旨，並聽取公訴人及被告之意見後，本院合議庭
認為適宜由受命法官獨任進行簡式審判程序而裁定改由受命法官
獨任進行簡式審判程序審理，判決如下：
    主  文
丙○○幫助意圖為自己不法之所有，以詐術使人將本人之物交付
，處有期徒刑伍月，如易科罰金，以銀元佰元即新臺幣玖佰元
折算壹日；減為有期徒刑貳月又拾伍日，如易科罰金，以銀元
佰元即新臺幣玖佰元折算壹日。
    事  實
一、丙○○明知依社會生活之通常經驗，一般人均可以自己名義
    申請金融帳戶使用，除有不法目的外，無須借用他人金融帳
    戶使用，而可預見不詳之人收購他人名義帳戶，可能係遂行
    不法所有意圖用以詐騙他人，竟仍不違背其本意，基於幫助
    不詳之人意圖為自己不法之所有及詐欺取財之未必故意，於
    民國92年1 月間某日，在其位於臺北市○○區○○街160 巷
    1 號7 樓之3 住處，將其前所申請之中華郵政股份有限公司
    臺北漢中街郵局帳號00000000000000號帳戶之存摺、提款卡
    、印章及提款卡之密碼單交予真實姓名年籍不詳、自稱「陳
    先生」之成年男子使用。而該成年男子所屬詐騙集團之成員
    在取得丙○○上開帳戶存摺等物後，即基於意圖為自己不法
    所有之犯意，分別於附表所示時間，以撥打電話「假貸款、
    真詐財」方式，詐騙如附表所示之被害人，迨該等被害人依
    指示轉帳如附表所示金額匯入丙○○所有上開帳戶後，旋遭
    不詳之人提領一空，致該等被害人受有財產上損害。嗣因警
    方主動清查郵局詐騙帳號，始循線查知上情。
二、案經庚○○、己○○、乙○○、戊○○、甲○○、辛○○、
    丁○○、壬○○、癸○○訴由高雄縣政府警察局移送臺灣高
    雄地方法院檢察署檢察官呈請臺灣高等法院檢察署令轉臺灣
    臺北地方法院檢察署檢察官偵查起訴。
    理  由
一、訊據被告丙○○對於前揭事實，迭於本院準備程序、審理時
    均坦承不諱（見本院卷第15頁背面、第17頁背面、第20頁）
    ，並經證人庚○○、己○○、乙○○、戊○○、甲○○、辛○○、丁○○、壬○○、癸○○於警詢時證述甚詳（見高雄
    縣政府警察局刑警大隊刑案偵查卷宗第7 頁至第24頁），且
    有庚○○提出之郵政國內匯款單、己○○提出之郵政國內匯
    款單、甲○○提出之郵政國內匯款單、辛○○提出之郵政國
    內匯款單、丁○○提出之郵政國內匯款單、壬○○提出之郵
    政國內匯款單、癸○○提出之郵政國內匯款單（見上開偵查
    卷宗第83頁至第94頁）、中華郵政股份有限公司臺北郵局98
    年10月23日北營字第0980903467號函暨丙○○帳號00000000
    000000號帳戶之基本資料、歷史交易清單（見臺灣臺北地方
    法院檢察署98年度偵緝字第2220號卷第24頁至第28頁）等在
    卷可稽。足見被告前述自白確與事實相符，應堪採信。故本
    件事證明確，被告犯行堪以認定。
二、論罪科刑理由:
(一)被告行為後，刑法業於94年2 月2 日修正公布，95年7 月1
    日起施行。按行為後法律有變更者，適用行為時之法律，但
    行為後之法律有利於行為人者，適用最有利於行為人之法律
    ，修正後刑法第2 條第1 項定有明文。此條規定係規範行為
    後法律變更所生新舊法律比較適用之準據法，本身尚無新舊
    法比較之問題，於新法施行後，應一律適用新法第2 條第1
    項之規定，為「從舊從輕」之比較。而本次法律變更，比較
    時應就罪刑有關之共犯、未遂犯、想像競合犯、牽連犯、連
    續犯、結合犯，以及累犯加重、自首減輕暨其他法定加減原
    因（如身分加減）與加減例等一切情形，綜其全部罪刑之結
    果而為比較（最高法院95年度第8 次刑事庭會議決議參照）
    。經查：依修正後刑法第33條第5 款之規定，罰金最低額為
    新臺幣1000元，惟依被告行為時之刑法第33條第5 款規定，
    罰金之最低額僅新臺幣3 元。因此，比較上述修正前、後之
    刑罰法律，本件自應適用被告行為時之刑法第33條第5 款規
    定論處被告罪責，對被告較為有利。
(二)按刑法上之幫助犯，係對於犯罪與正犯有共同之認識，而以
    幫助之意思，對於正犯資以助力，未參與實施犯罪構成要件
    之行為者而言（參照最高法院88年度臺上字第1270號判決意
    旨）。本件被告係基於幫助詐騙集團成員犯詐欺罪而提供存
    摺、提款卡、印章及密碼等帳戶資料，且並無任何積極證據
    證明有參與實施詐欺取財之犯罪構成要件行為，是核被告所
    為，係犯刑法第30條第1 項、第339 條第1 項之幫助詐欺取
    財罪。被告以幫助之意思，參與構成要件以外之行為，為幫
    助犯，爰依刑法第30條第2 項規定，依正犯之刑減輕之。爰
    審酌被告品行、於政府大力宣導下猶任意交付帳戶予不明人
    士供他人詐騙所用，本不應輕縱，惟其犯後已坦認犯行，態
    度尚稱良好，暨被害人遭詐騙之損失金額等一切情狀，量處
    如主文所示之刑。被告行為後，刑法第41條易科罰金之折算
    標準，由原配合依罰金罰鍰提高標準條例第2 條規定（現已
    刪除）提高之銀元1 百元至3 百元（即新臺幣3 百元至9 百
    元），修正為新臺幣1 千元、2 千元、3 千元，經比較新、
    舊法結果，修正後之規定並非較有利於被告，依刑法第2 條
    第1 項前段規定，應適用修正前之規定，爰依修正前刑法第
    41 條 第1 項前段之規定，諭知易科罰金之折算標準。另按
    ，中華民國九十六年罪犯減刑條例已於96年7 月16日施行，
    其第5 條規定：「本條例施行前，經通緝而未於中華民國96
    年12月31日以前自動歸案接受偵查、審判或執行者，不得依
    本條例減刑。」係指96年7 月16日上開條例施行前經通緝，
    而未於同年12月31日前自動歸案者，不得依該條例減刑；如
    係該條例施行後始行通緝者，不論是否自動歸案，均無上開
    不得減刑規定之適用（最高法院96年度臺非字第332 號判決
    意旨參照）。查本件被告係於上開條例施行後即96年12月27
    日，始經臺灣臺北地方法院檢察署發佈通緝，並於98年9 月
    17日經臺北市政府警察局大安分局緝獲歸案，有通緝書、調
    查筆錄及撤銷通緝書可考（見臺灣臺北地方法院檢察署96年
    度偵字第20735 號卷第29頁至第30頁、98年度偵緝字第2220
    號卷第3 頁至第5 頁、第17頁至第18頁），揆諸前開判決意
    旨，本件被告犯罪之時間既係在96年4 月24日以前，即得依
    該條例第2 條第1 項第3 款、第7 條規定，減其宣告刑2 分
    之1， 故減刑如主文所示，並依同條例第9 條之規定，諭知
    易科罰金之折算標準。
據上論斷，應依刑事訴訟法第273 條之1 第1 項、第299 條第1
項前段，刑法第2 條第1 項前段、第339 條第1 項、第30條第1
項前段、第2 項、第41條第1 項前段，刑法施行法第1 條之1 ，
廢止前罰金罰鍰提高標準條例第2 條，現行法規所定貨幣單位折
算新臺幣條例第2 條，中華民國九十六年罪犯減刑條例第2 條第
1項第3 款、第7 條、第9 條，判決如主文。
本案經檢察官呂俊儒到庭執行職務。
中    華    民    國    98    年    12    月    28    日
                  刑事第十九庭法  官  高若珊
上正本證明與原本無異。
如不服本判決應於收受送達後10日內向本院提出上訴書狀，並應
敘述具體理由；其未敘述上訴理由者，應於上訴期間屆滿後20日
內向本院補提理由書（均須按他造當事人之人數附繕本）「切勿
逕送上級法院」。告訴人或被害人如對於本判決不服者，應具備
理由請求檢察官上訴，其上訴期間之計算係以檢察官收受判決正
本之日期為準。
                              書記官  游曉婷
中    華    民    國    98    年    12    月    28    日
附錄論罪科刑法條全文
中華民國刑法第339條
意圖為自己或第三人不法之所有，以詐術使人將本人或第三人之
物交付者，處5年以下有期徒刑、拘役或科或併科1千元以下罰金
。
以前項方法得財產上不法之利益或使第三人得之者，亦同。
前二項之未遂犯罰之。
附表
┌──┬───┬──────┬───────┐
│編號│被害人│時間        │金額（新臺幣）│
├──┼───┼──────┼───────┤
│ 1  │庚○○│92年1月15日 │2萬元         │
├──┼───┼──────┼───────┤
│ 2  │己○○│92年1月16日 │3萬5,400元    │
├──┼───┼──────┼───────┤
│ 3  │乙○○│92年1月17日 │3萬1,620元    │
├──┼───┼──────┼───────┤
│ 4  │戊○○│92年1月22日 │2萬4,480元    │
├──┼───┼──────┼───────┤
│ 5  │甲○○│92年1月22日 │10萬200元     │
├──┼───┼──────┼───────┤
│ 6  │辛○○│92年1月23日 │16萬9,000元   │
├──┼───┼──────┼───────┤
│ 7  │丁○○│92年1月28日 │2萬5,000元    │
├──┼───┼──────┼───────┤
│ 8  │壬○○│92年2月10日 │20萬8,336元   │
├──┼───┼──────┼───────┤
│ 9  │癸○○│92年2 月18日│1萬9,800元    │
│    │      │（起訴書原誤│              │
│    │      │載為92年2 月│              │
│    │      │28日）      │              │
└──┴───┴──────┴───────┘

司法院資訊處製作；財團法人民間司法改革基金會備份。
